臺灣高雄地方法院民事判決　　　　　　 100年度訴字第1971號
原　　　告　國泰人壽保險股份有限公司
法定代理人　熊明河
訴訟代理人　吳榮堂
被　　　告　曾鵬少即曾廷發）.
上列當事人間請求清償借款事件，本院於民國100 年12月29日言
詞辯論終結，判決如下：
    主  文
被告應給付原告如附表一所示金額、利息及違約金。
訴訟費用新臺幣玖仟捌佰元由被告負擔。
    事實及理由
一、原告主張：訴外人曾謹鸞邀同被告為連帶保證人向原告借款
    ，約定借款金額、期間、利息及違約金計算方式均如附表二
    編號1 、2 所示（下稱系爭借款），經被告立有同一內容之
    借據1 紙交與原告收執，並以不動產供原告設定抵押權而擔
    保上開債權。詎曾謹鸞未如期繳款，依約系爭借款視為全部
    到期，嗣原告實行抵押權，經本院以90年度執字第43361 號
    執行事件（下稱本件強制執行事件）拍賣擔保系爭借款之不
    動產，分配賣得價金後，尚餘如附表二之拍賣抵押物不足分
    配欄所示金額（下稱系爭不足額債權），又被告為系爭借款
    之連帶保證人，依法應負清償之責。爰依消費借貸及連帶保
    證之法律關係，提起本訴等情，並聲明：如主文第1 項所示
    。
二、被告則以：曾謹鸞係胞姐，伊雖擔任系爭借款之連帶保證人
    ，然曾謹鸞先前已按期清償87期款項合計新臺幣（下同）1,
    827,000 元，嗣原告本件強制執行事件又受償分配款1,490,
    000 元，總計還款達331 萬餘元，已逾系爭借款總額，系爭
    借款業已清償完畢，自不得再請求伊清償借款等語，資為抗
    辯。並聲明：原告之訴駁回。
三、兩造不爭執事項：
  (一)曾謹鸞邀同被告為連帶保證人向原告借款，約定借款金額、
    期間、利息及違約金計算方式均如附表二編號1 、2 所示，
    經被告立有同一內容之借據1 紙交與原告收執，並以不動產
    供原告設定抵押權而擔保上開債權。
  (二)曾謹鸞未如期繳款，依約系爭借款視為全部到期，嗣原告實
    行抵押權，經本件強制執行事件拍賣擔保系爭借款之不動產
    ，分配賣得價金後，尚餘系爭不足額債權未受償。
  (三)被告為系爭借款之連帶保證人。
四、本件爭點：原告依消費借貸及連帶保證之規定，請求被告給
    付附表一所示金額、利息及違約金，有無理由？茲說明理由
    如下：
  (一)按稱消費借貸者，謂當事人一方移轉金錢或其他代替物之所
    有權於他方，而約定他方以種類、品質、數量相同之物返還
    之契約；借用人應於約定期限內，返還與借用物種類、品質
    、數量相同之物；遲延之債務，以支付金錢為標的者，債權
    人得請求依法定利率計算之遲延利息。但約定利率較高者，
    仍從其約定利率；當事人得約定債務人於債務不履行時，應
    支付違約金，民法第474 條第1 項、第478 條前段、第233
    條第1 項及第250 條第1 項分別定有明文。次按數人負同一
    債務，明示對於債權人各負全部給付之責任者，為連帶債務
    ，民法第272 條第1 項已有明文，而所謂連帶保證債務，係
    指保證人與主債務人負同一債務，對於債權人各負全部給付
    之責任者而言（最高法院45年台上字第1426號判例參照）；
    而連帶債務人之債權人，得對於債務人中之一人或數人，或
    其全體，同時或先後請求全部或一部之給付，且連帶債務未
    全部履行前，全體債務人仍負連帶責任；又保證債務，除契
    約另有訂定外，包含主債務之利息、違約金、損害賠償及其
    他從屬於主債務之負擔，民法第273 條及第740 條亦分別定
    有明文。
  (二)查，曾謹鸞邀同被告為連帶保證人向原告借貸系爭借款，經
    被告立有同一內容之借據1 紙交與原告收執，並以不動產供
    原告設定抵押權而擔保上開債權，因曾謹鸞未如期繳款，依
    約系爭借款視為全部到期，嗣原告實行抵押權，經本件強制
    執行事件拍賣擔保系爭借款之不動產，分配賣得價金後，尚
    餘系爭不足額債權未受償乙節，為兩造所不爭，且經本院依
    職權調取本件強制執行事件卷宗核閱無訛，足認系爭借款尚
    未清償完畢。次查，依系爭借款歷史還款資料觀之（見本院
    卷第39至45頁），系爭借款僅按期清償至81期，而被告復未
    舉證證明曾謹鸞曾按期清償至87期之情事，則被告辯稱曾謹
    鸞已清償87期款項云云，自非可採。又查，本件強制執行事
    件拍賣擔保系爭借款之不動產後，原告受償金額係1,437,43
    7 元乙節，有前揭卷宗可佐，暨被告亦不爭執原告尚有系爭
    不足額債權未受償，且被告係系爭借款之連帶保證人如前，
    是被告辯稱系爭借款已清償完畢，伊不負清償之責云云，自
    非可採。
五、綜上所述，原告依消費借貸及連帶保證法律關係，請求被告
    給付附表一所示金額、利息及違約金，為有理由，應予准許
    。
六、本件事證已臻明確，兩造其餘攻擊防禦方法或舉證，經審酌
    後，認與判決結果不生影響，爰不逐一論列，併此敘明
七、據上論結，本件原告之訴為有理由，依民事訴訟法第78條、
    第87條第1 項規定，判決如主文。
中    華    民    國   100    年    12    月    30    日
                  民事第五庭  法  官    何佩陵
正本係照原本作成。
如不服本判決，應於送達後20日內，向本院提出上訴狀並表明上
訴理由（須附繕本）。如委任律師提起上訴者，應一併繳納上訴
審裁判費。
中    華    民    國   100    年    12    月    30    日
                              書記官    陳喜苓
┌─────────────────────────────────────────────┐
│附表一：                                                                                  │
├──┬──────┬──────┬─────┬───────┬──────────┬───┤
│編號│應給付金額  │利息起迄日  │利率      │違約金起迄日  │違約金利率          │ 備考 │
├──┼──────┼──────┼─────┼───────┼──────────┼───┤
│1   │新台幣      │91年6 月19日│週年利率  │91年6 月19日起│按左開利率20％。    │      │
│    │890,803元   │起至清償日止│8.25%     │至清償日止（僅│                    │      │
│    │            │（僅就其中本│          │就其中本金859,│                    │      │
│    │            │金859,498 元│          │498 元計付違約│                    │      │
│    │            │計付利息）  │          │金）          │                    │      │
├──┴──────┴──────┴─────┴───────┴──────────┴───┤
│ 其中含已發生未受償違約金31,305元                                                         │
└─────────────────────────────────────────────┘
┌──────────────────────────────────────────────────────────┐
│附表二：（借款明細）                                                                                                │
├──┬────┬─────┬────┬───────┬────┬─────┬──────┬─────────┬───┤
│編號│借款人  │連帶保證人│借款金額│借款期間      │未依約繳│約定利息  │約定違約金  │第43361 號執行事件│      │
│    │        │          │        │              │息日    │          │            │不足分配額        │      │
├──┼────┼─────┼────┼───────┼────┼─────┼──────┼─────────┼───┤
│1   │曾謹鸞  │ 曾鵬少   │ 196萬元│83年6 月20日至│90.3.21 │按原告每年│逾期清償在6 │本件借款與編號2 債│      │
│    │        │          │        │103 年6 月20日│        │3 月及9 月│個月以內，按│權經第43361 號執行│      │
│    │        │          │        │止。自借款日起│        │訂新利率計│左列利率10% │事件執行後，不足額│      │
│    │        │          │        │，以每個月1 期│        │付利息。（│，逾期清償在│合計為本金859,498 │      │
│    │        │          │        │，攤還本息，如│        │第43361 號│6 個月以上，│元、違約金31,305元│      │
│    │        │          │        │有1 期未按時償│        │執行事件強│其超過6 個月│（第43361 號執行事│      │
│    │        │          │        │付本息時，即喪│        │制執行時利│部分，按左列│件就本件借款權償之│      │
│    │        │          │        │失分期攤還之權│        │率為8.25％│利率20% 計算│利息及違約金計至91│      │
│    │        │          │        │利，全部借款視│        │）        │            │年6月18日止）。   │      │
│    │        │          │        │為到期。      │        │          │            │                  │      │
├──┼────┼─────┼────┼───────┼────┼─────┼──────┼─────────┼───┤
│2   │曾謹鸞  │ 曾鵬少   │ 54萬元 │83年7 月4 日至│90.3.21 │按原告每年│逾期清償在6 │本件借款與編號1 債│      │
│    │        │          │        │103 年6 月20日│        │3 月及9 月│個月以內，按│權經第43361 號執行│      │
│    │        │          │        │止。自借款日起│        │訂新利率計│左列利率10% │事件執行後，不足額│      │
│    │        │          │        │，以每個月1 期│        │付利息。（│，逾期清償在│合計為本金859,498 │      │
│    │        │          │        │，攤還本息，如│        │第43361 號│6 個月以上，│元、違約金31,305元│      │
│    │        │          │        │有1 期未按時償│        │執行事件強│其超過6 個月│（第43361 號執行事│      │
│    │        │          │        │付本息時，即喪│        │制執行時利│部分，按左列│件就本件借款權償之│      │
│    │        │          │        │失分期攤還之權│        │率為8.25％│利率20% 計算│利息及違約金計至91│      │
│    │        │          │        │利，全部借款視│        │）        │            │年6 月18日止）。  │      │
│    │        │          │        │為到期。      │        │          │            │                  │      │
└──┴────┴─────┴────┴───────┴────┴─────┴──────┴─────────┴───┘